臺灣南投地方法院刑事判決
110年度原易字第11號
公  訴  人  臺灣南投地方檢察署檢察官  
被      告  馬念平



指定辯護人  本院公設辯護人許定國  
上列被告因詐欺案件，經檢察官提起公訴（110年度偵字第1586
號），被告於準備程序中就被訴事實為有罪之陳述，經告知簡式
審判程序之旨，並聽取公訴人、被告及辯護人之意見後，經本院
合議庭裁定改行簡式審判程序，判決如下：
    主  文
馬念平犯詐欺取財罪，處有期徒刑參月，如易科罰金，以新臺幣
壹仟元折算壹日。緩刑貳年，並應依附表所示之條件給付損害賠
償。
    事  實
一、馬念平於民國109年9月8日11時許，使用手機瀏覽網路得知
    申辦門號並搭配手機專案，竟意圖為自己不法所有，基於詐
    欺取財之犯意，在南投縣○○鎮○○路0000000號7-11便利商店
    東東門市與黃韋綸約妥，由馬念平至遠傳電信埔里中正門市
    申辦門號搭配手機，而由黃韋綸付費新臺幣（下同）1萬元
    ，並取得申辦門號之搭配手機，因此致黃韋綸陷於錯誤，即
    於同日匯款共計1萬元至馬念平之中華郵政帳號00000000000
    000號帳戶。嗣馬念平取得該款項及手機後，並未寄送手機
    予黃韋綸，黃韋綸始知受騙，遂報警處理而查悉上情。
二、案經黃韋綸訴由南投縣政府警察局仁愛分局報告臺灣南投地
    方檢察署檢察官偵查起訴。
    理  由
一、程序事項：
  ㈠按除被告所犯為死刑、無期徒刑、最輕本刑為3年以上有期徒
    刑之罪或高等法院管轄第一審案件者外，於第一次審判期日
    前之準備程序進行中，被告先就被訴事實為有罪之陳述時，
    審判長得告知被告簡式審判程序之旨，並聽取當事人、代理
    人、辯護人及輔佐人之意見後，裁定進行簡式審判程序；又
    受命法官行準備程序，與法院或審判長有同一之權限，刑事
    訴訟法第273條之1第1項、第279條第2項前段分別定有明文
    。查本案被告馬念平所犯係死刑、無期徒刑、最輕本刑為3
    年以上有期徒刑或高等法院管轄第一審案件以外之罪，其等
    於審判中就被訴事實為有罪之陳述，經法官告知簡式審判程
    序之旨，並聽取公訴人、被告及辯護人之意見後，本院認為
    適宜簡式審判程序，依刑事訴訟法第273條之1第1項規定，
    裁定改行簡式審判程序，先予敘明。
　㈡又簡式審判程序之證據調查，不受刑事訴訟法第159條第1項
    規定之限制，參諸刑事訴訟法第273條之2規定甚明。因此有
    關傳聞證據之證據能力限制規定無庸予以適用，且本案各項
    證據均無非法取得之情形，故本案以下所引證據，均得作為
    認定事實之證據。
二、認定犯罪事實所憑證據及理由：訊據被告馬念平對上開犯罪
    事實均坦認不諱（見院卷第235-236、280頁），核與證人即
    告訴人黃韋綸於警詢、偵查及審理中之證述情節大致相符（
    見他卷第17-19頁、警卷第13-17頁、偵卷第8-10頁、院卷第
    103-104頁），復有仁愛分局偵查隊110年3月6日職務報告、
    指認犯罪嫌疑人紀錄表、通訊軟體Line對話紀錄手機擷圖18
    幀、遠傳電信股份有限公司埔里中正門市交易明細1紙、預
    收單1紙、電子發票證明聯1紙暨馬念平郵政存簿儲金簿封面
    照片1幀（見警卷第2-3、18-27頁）、郵局內頁交易明細影
    本（見他卷第11頁）等件附卷可稽，足徵被告前揭任意性自
    白與事實相符，可信為真實；則本案事證明確，被告犯行堪
    以認定，應予依法論科。
三、論罪科刑之理由：
  ㈠核被告所為，係犯刑法第339條第1項之詐欺取財罪。
　㈡爰以行為人責任為基礎，審酌被告正值壯年，不思循正當管
    道獲取財物，竟為貪圖一己私利而為本案犯行，價值觀念非
    無偏差，且利用告訴人之信任予以訛詐，破壞人際間信任關
    係，所為殊值非難；兼衡被告於審理中終能坦承犯行之犯後
    態度，及其自陳高中肄業之智識程度、從事美髮業、經濟狀
    況勉持、與家人同住等家庭生活狀況（見院卷第281頁），
    量處如主文所示之刑，並諭知易科罰金之折算標準。
　㈢末查，被告未曾因故意犯罪受有期徒刑以上刑之宣告，此有
    臺灣高等法院被告前案紀錄表1份附卷可稽，係因一時失慮
    致罹刑典，且於犯後坦承犯行而有悔悟之心，又雖尚未賠償
    告訴人之損害，惟被告已於審理中明確表示願以如附表所示
    之條件賠償告訴人，堪認被告犯後已盡其努力賠償告訴人所
    受損害，足徵被告悔意甚切，而有此補過之舉，信其經此偵
    、審程序後，當能知所警惕，而無再犯之虞，認所宣告之刑
    ，均以暫不執行為適當，爰依刑法第74條第1項第1款規定，
    併予宣告緩刑如主文所示。另為兼衡告訴人之權益維護，爰
    依刑法第74條第2項第3款規定，命被告給付損害賠償如主文
    所示，以資警惕。又被告如有違反上開緩刑條件情節重大，
    則認原宣告之緩刑難收其預期效果，而有執行刑罰之必要者
    ，得依刑法第75條之1第1項第4款規定，撤銷其緩刑宣告，
    併此指明。
四、沒收部分：按犯罪所得，屬於犯罪行為人者，沒收之。前2
    項之沒收，於全部或一部不能沒收或不宜執行沒收時，追徵
    其價額。宣告前2條之沒收或追徵，有過苛之虞、欠缺刑法
    上之重要性、犯罪所得價值低微，或為維持受宣告人生活條
    件之必要者，得不宣告或酌減之，刑法第38條之1第1項前段
    、第3項、第38條之2第2項分別定有明文。查被告因本件詐
    欺犯行取得1萬元，此部分固堪認為被告之犯罪所得，要屬
    無疑，惟本院審酌被告尚須履行本案緩刑條件，如對其犯罪
    所得宣告沒收，恐重複剝奪其犯罪所得，並可能因此導致被
    告無法履行緩刑條件，不僅實際上有損及告訴人債權保障之
    虞，對於被告而言亦有過苛之虞，爰依刑法第38條之2第2項
    之規定，不予宣告沒收。
據上論斷，應依刑事訴訟法第273條之1第1項、第299條第1項前
段，判決如主文。
本案經檢察官劉仁慈提起公訴，檢察官林孟賢到庭執行職務。
中　　華　　民　　國　　111 　年　　6 　　月　　2 　　日
　　　　　　　　　刑事第二庭    法　官　劉彥宏
以上正本與原本無異。
如不服本判決應於收受送達後20日內向本院提出上訴書狀，並應
敘述具體理由；其未敘述上訴理由者，應於上訴期間屆滿後20日
內向本院補提理由書（均須按他造當事人之人數附繕本）「切勿
逕送上級法院」。
告訴人或被害人如對於本判決不服者，應具備理由請求檢察官上
訴，其上訴期間之計算係以檢察官收受判決正本之日期為準。
                                書記官  劉  綺
中　　華　　民　　國　　111 　年　　6 　　月　　6 　　日

附錄本案論罪科刑法條：
中華民國刑法第339條
意圖為自己或第三人不法之所有，以詐術使人將本人或第三人之
物交付者，處5年以下有期徒刑、拘役或科或併科50萬元以下罰
金。
以前項方法得財產上不法之利益或使第三人得之者，亦同。
前二項之未遂犯罰之。

附表：
緩刑之條件（民國、新臺幣） ㈠被告應給付告訴人黃韋綸30,000元。 ㈡給付方式：由被告匯入告訴人黃韋綸指定之中國信託商業銀行帳戶（帳號：000000000000號）內；並於111年7月30日前一次給付完畢。